【裁判字號】    89,訴,423
【裁判日期】    900105
【裁判案由】    廢棄物清理法
【裁判全文】
臺灣雲林地方法院刑事判決                          八十九年度訴字第四二三號
    公  訴  人  臺灣雲林地方法院檢察署檢察官
    被      告  丙○○
右列被告因違反廢棄物清理法案件，經檢察官提起公訴（八十九年度偵字第四五二一
號），本院判決如左：
    主  文
丙○○共同連續違反未依規定領有廢棄物清除、處理許可證或核備文件，從事廢棄物
處理，處有期徒刑壹年陸月。緩刑肆年。
    事  實
一、丙○○曾有竊盜前科（未構成累犯），明知其未依廢棄物清理法之規定，向主管
    機關申請核發廢棄物處理許可證或核備文件，竟基於概括之犯意，自八十八年六
    月間某日起從事經營廢棄物處理業務，當不詳之人以每車次約新台幣（下同）一
    萬元之代價，委託丙○○前往台北市○○街某廢棄物集散處及台北縣五股鄉某建
    築工地載運一般廢棄物時，丙○○即與其所僱用、綽號「瘋子」之姓名年籍不詳
    成年男子基於從事廢棄物處理之概括犯意聯絡，先後三次分別駕駛車牌號碼ＦＨ
    ─七二五、ＦＭ─二七七、ＦＮ─五七八號營業曳引車其中各一台，前往裝載一
    般廢棄物，再一起將其二人所裝載之一般廢棄物先後運往台中港、彰化縣伸港鄉
    、苗栗交流道附近由不詳之人所指定之傾倒地點後，丙○○即支付每車次三千元
    至五千元不等之費用給提供傾倒地點之人，扣除綽號「瘋子」之人每車次之薪水
    三千元後，剩餘款項則屬丙○○所得之利潤。丙○○另與其所僱用之甲○○與同
    業黃文中基於上開從事廢棄物處理之犯意聯絡，由甲○○、黃文中以00000
    00000號行動電話與丙○○聯絡後，於八十八年八月二十一日晚間，由甲○○駕駛車牌號碼ＦＨ─七二五號營業曳引車、另由黃文中駕駛ＷＤ─九九二號營
    業曳引車，前往右開台北市○○街某廢棄物集散處，分別載運約二十公噸之含有
    砂土及廢輪胎、杉木、碎木頭、包裝用玻璃瓶與塑膠瓶等之一般廢棄物後，旋即
    一起驅車南下，並依不詳之人的指示運往雲林縣斗六市○○  段瓦厝小段不知情
    之乙○○興建中之精神療養院建築工地內，嗣於八十八年八月二十二日凌晨零時
    五十分許，當黃文中已將其所駕駛之ＷＤ─九九二號營業曳引車上之一般廢棄物
    全部傾倒在右開精神療養院建築工地內，而甲○○將其所駕駛之ＦＨ─七二五號
    營業曳引車上之一般廢棄物部分傾倒在右開精神療養院建築工地內時，因甲○○
    所駕之ＦＨ─七二五號營業曳引車陷入上開精神療養院建築工地中，無法離去，
    而為警當場查獲，因而查獲上情。
二、案經臺灣雲林地方法院檢察署檢察官自動檢舉後偵查起訴。
    理  由
一、右揭事實，訊據被告丙○○於本院調查及審理時均坦承不諱，核與共同被告甲○○於本院審理時證述之情節相符，而共同被告甲○○、黃文中及被害人乙○○於
    臺灣雲林地方法院檢察署八十八年度偵字第四五三九號偵查中及本院八十八年度
    訴字第三四五號審理時，亦針對甲○○、黃文中於八十八年八月二十二日凌晨零
    時五十分許，將其二人載運之一般廢棄物傾倒在雲林縣斗六市○○  段瓦厝小段
    不知情之乙○○興建中之精神療養院建築工地內一節，陳述明確。而所謂一般廢
    棄物係指垃圾、糞尿、動物屍體或其他非事業機構所產生足以污染環境衛生之固
    體或液體廢棄物之謂；又稱事業廢棄物者，包括由中央主管機關會商中央目的事
    業主管機關訂定公告認定標準之事業機構所產生具有毒性、危險性，其濃度或數
    量足以影響人體健康或污染環境之廢棄物之有害事業廢棄物，及由事業機構所產
    生有害事業廢棄物以外之廢棄物之一般事業廢棄物，此觀之廢棄物清理法第二條
    定義甚詳。又營建廢棄土之種類，包括建築工程、公共工程及建築物拆除工程施
    工所產生之剩餘土石方、磚瓦混凝土塊，惟不包括施工所附帶產生之金屬屑、玻
    璃碎、塑膠類、木屑、竹片、紙屑、瀝青等廢棄物，故因施工所生金屬屑、玻璃
    碎、塑膠類、木屑、竹片、紙屑、瀝青等廢棄物，仍屬一般廢棄物，此有行政院
    環境保護署八十八年十月十四日（八八）環署廢字第００六八七０四號函暨所附
    行政院八十六年十二月三十一日台八六內字五二一０九號函、內政部八十六年一
    月十八日台（八六）內營字第八六０一二一八號函附於本院八十八年度訴字第三
    四五號案卷可資參照，另參酌同法第一條前段所揭櫫，制定該法之目的係「為有
    效清除、處理廢棄物，改善環境衛生，維護國民健康」，故凡含同法第二條第一
    項所定廢棄物者，自應受該法之規範。甲○○、黃文中於八十八年八月二十二日
    凌晨所傾倒之物，除砂土外，實另夾雜廢輪胎、杉木、碎木頭、包裝用玻璃瓶與
    塑膠瓶等之一般廢棄物，業據被害人乙○○於臺灣雲林地方法院檢察署八十八年
    度偵字第四五三九號警訊中指訴在卷，另經承辦警員簡裕欽在同案於八十八年八
    月三十一日偵查中、承辦警員簡裕欽、黃海容在本院八十八年度訴字第三四五號
    於八十八年十一月二日審理時結證綦詳，足徵甲○○、黃文中於八十八年八月二
    十二日凌晨所傾倒者，屬一般廢棄物無訛。再甲○○、黃文中於八十八年八月二
    十二日凌晨所傾倒之物中，土方與各類垃圾之比例約為五比一，此亦經證人簡裕
    欽、黃海容在本院八十八年度訴字第三四五號於八十八年十一月二日審理時結證
    屬實，而依甲○○、黃文中所述，其二人所駕駛之曳引車之載運量各約二十公噸
    ，其等所傾倒之一般廢棄物總量亦高達約八公噸，足以影響環境衛生及國民健康
    。此外，另有查獲本件之現場照片及雲林縣政府環境保護局陳情稽查記錄工作單
    附卷可佐。本件事證明確，被告丙○○之犯行堪予認定。
二、按公、民營廢棄物清除、處理機構經營廢棄物之貯存、清除、或處理業務，應列
    明專業技術人員與貯存、清除、處理之工具、方法、設備及場所，向地方機關申
    請核發許可證，廢棄物清理法第二十條前段定有明文，其違反者，應依同法第二
    十二條第二項第四款之規定處罰。核被告丙○○所為，係犯同法第二十二條第二
    項第四款之未依規定領有廢棄物清除、處理許可證或核備文件，從事廢棄物處理
    罪。又被告丙○○與「瘋子」、甲○○、黃文中之間，分別有犯意之聯絡，並互
    為行為分擔，是均為共同正犯。被告丙○○先後多次非法從事廢棄物處理之犯行
    ，時間緊接，罪名與犯罪構成要件相同，顯係基於概括之犯意反覆為之，應依連
    續犯之規定論以一罪，並加重其刑。公訴人雖僅就被告丙○○與甲○○共同於八
    十八年八月二十二日凌晨傾倒廢棄物之犯行提起公訴，然未經起訴之被告丙○○
    與黃文中共同於八十八年八月二十二日凌晨傾倒廢棄物之犯行，及被告丙○○與
    「瘋子」共同傾倒廢棄物三次之犯行，與已起訴之犯罪事實既有連續犯之裁判上
    一罪關係，依刑事訴訟法第二百六十七條公訴不可分原理，上開未經起訴之部分
    ，應為起訴之效力所及，本院自應一併審理，附此敘明。爰審酌被告丙○○無視
    法令，故違規定，為圖一己之私，竟載運右開數量龐大廢棄物，傾倒在他人之土
    地上，無端侵害他人土地之環境衛生，另參酌其犯罪之手段、素行、智識程度、
    犯罪後坦承犯行態度良好，業已回復被害人乙○○土地原狀（有照片附於本院八
    十八年度訴字第三四五號案卷第四十二頁可憑）等一切情狀，量處如主文所示之
    刑，以玆懲儆。末查被告丙○○於五年內未曾受有期徒刑以上刑之宣告，此有被
    告丙○○全國前案紀錄表及台灣雲林地方法院檢察署刑案資料查註紀錄表可稽，
    其犯罪後已知悔悟，本院認其經本件偵審及科刑教訓後，當知警惕，應無再犯之
    虞，因認本件所宣告之刑，以暫不執行為適當，併予宣告緩刑四年，以勵來茲，
    而啟自新。
據上論斷，應依刑事訴訟法第二百九十九條第一項前段，廢棄物清理法第二十二條第
二項第四款，刑法第十一條前段、第二十八條、第五十六條、第七十四條第二款，判
決如主文。
本案經檢察官劉仁慈到庭執行職務。
中      華      民      國      九十    年      一      月      五      日
                                        臺灣雲林地方法院刑事第二庭
                                            法  官
廢棄物清理法第二十二條第二項第四款
有左列情形之一者，處一年以上五年以下有期徒刑，得併科一百萬元以下罰金：
  四、未依第二十條規定領有廢棄物清除、處理許可證或核備文件，從事廢棄物貯存
      、清除、處理，或未依廢棄物清除、處理許可證或核備文件內容貯存、清除、
      處理廢棄物者。


司法院資訊處製作；財團法人民間司法改革基金會備份。
